臺灣臺北地方法院刑事判決　　　　　　　　　　　　　九十三年度交易字第四六號
　　公　訴　人　臺灣臺北地方法院檢察署檢察官
　　被　　　告　甲○○
　　選任辯護人　楊貴森律師
右列被告因過失致死案件，經檢察官提起公訴（九十二年度偵字第三一一九、五六七
四號），本院判決如左：
    主  文
甲○○因過失致人於死，處有期徒刑陸月，如易科罰金以佰元折算壹日。
    事  實
一、甲○○於民國九十二年一月十八日早上六時五分許，駕駛車號ＥＪ—九三三五號
    自小客車，沿臺北市大安區○○○路東往西方向第二車道行駛，行經與和平東路
    、新生南路設有燈光號誌之交岔路口，原應注意汽車行駛時，駕駛人應注意車前
    狀況，並隨時採取必要之安全措施，而依當時天候晴、有晨光、道路無缺陷、無
    障礙物、視距良好，並無不可注意之情，詎其疏未注意對向適有鄒乃修騎乘車號
    ＤＲＤ—七九八號輕型機車，未依照該路口所設機車應行兩段式左轉標誌之指示
    ，即在該路口貿然左轉，甲○○在駛進該路口前未注意對向鄒乃修騎乘機車違規
    左轉之動態，致未能及時採取必要之安全措施，兩車因而在路口內發生碰撞，鄒
    乃修於兩車碰撞後彈撞至甲○○所駕自小客車之前擋風玻璃後始摔落地面，因此
    受有右側硬腦膜下血腫、頸椎受傷休克、右側股骨開放性骨折、右側脛骨骨折、
    右側骨盆骨折等傷害，經送醫急救後，仍因傷重延至同月二十四日下午六時十二
    分不治死亡。甲○○於肇事後未被有偵查犯罪職權之機關或公務員發覺前，即主
    動向據報到醫院處理之臺北市政府警察局大安分局交通分隊警員坦承肇事接受裁
    判。
二、案經鄒乃修之子乙○○訴由臺北市政府警察局大安分局報告暨臺灣臺北地方法院
    檢察署檢察官相驗後自動檢舉偵查起訴。
    理  由
一、訊據被告甲○○固不否認確有於右揭時、地駕車與被害人鄒乃修騎乘之機車發生
    碰撞，致被害人傷重不治死亡等事實，惟矢口否認有過失致死犯行，辯稱：事發
    之際尚未天亮，視線不佳，伊遵守號誌指示前行，對方違規左轉的動態伊無從預
    見，應無過失云云。經查：
  (一)被告於事發當天係駕車沿臺北市○○○路東往西第二車道直行，迭據伊自陳在卷
    ，至被害人騎乘機車之行向，被告則稱該機車係沿同路與伊車對向行駛，該機車
    係在該路口內左轉欲往北行等語（九十二年度偵字第五六七四號卷第十九頁交通
    事故談話紀錄表、第五頁偵訊筆錄、九十二年度偵字第三一一九號卷第十九頁訊
    問筆錄參照），雖被告於本院審理時改口稱：伊在事發前並未注意被害人機車之
    行向等語（本院九十三年四月十五日審判筆錄第十一頁參照），然被害人之子乙
    ○○於警詢時陳稱：被害人當日應是要騎乘機車至市○○道○段上班，以被害人
    行進之方向判斷，當日其至肇事路口確實要左轉往北行駛（九十二年度偵字第三
    一一九號卷第七頁偵訊筆錄參照）。再參以當日事發後，被告之車在肇事路口內
    和平東路東往西第一、二車道間車道線之延伸線遺有煞車痕，告訴人之機車則在
    肇事路口內和平東路東往西第一車道延伸線處遺有往西南方延伸之刮地痕，益證
    被害人當日行車動線應是行至肇事路口後直接左轉往北行駛。惟肇事路口前設有
    有機車二段式左轉標誌，有現場照片足憑（九十二年度偵字第五六七四號卷第二
    十二頁照片參照）。按道路交通安全規則第九十九條規定：「機器腳踏車行駛之
    車道及轉彎，應依標誌或標線之規定行駛」，被害人無視該標誌之指示，在肇事
    路口未行二段式左轉，貿然違規由西向北左轉，其對本件事故之發生為有過失，
    殆無疑義。
  (二)又按汽車行駛時，駕駛人應注意車前狀況，並隨時採取必要之安全措施，道路交
    通安全規則第九十四條第三項定有明文，被告為已考領駕照之駕駛人，對此實難
    諉稱不知。而依卷附道路交通事故調查報告表所載，肇事當日天候晴、有晨光、
    道路無缺陷、無障礙物、視距良好，並無使被告不能注意車前狀況之情事，被告
    雖稱被害人違規左轉之動態伊無從預見云云，惟本件肇事地點在臺北市○○○路
    與新生南路交岔路口內，和平東路與新生南路同為臺北市○○○道○路口視野開
    闊良好，有現場路況照片附卷可佐（前引偵卷第二十二頁照片參照）。被告沿和
    平東路東向西方向第二車道行駛，縱然無法正確預測對向來車行駛之動態，但被
    告自承被害人之機車於事發之際有開大燈，則被害人於事發前騎乘機車沿對向車
    道直行駛近路口之動態，衡情被告應可清楚查知，被告於本院審理中自承：兩車
    碰撞前伊並未發現該機車，係迨至碰撞後方踩煞車（本院九十三年四月十五日審
    判筆錄第十一頁參照），可知被告於事發前對被害人機車對向駛近之動態渾然不
    查，顯然伊並未注意確實車前狀況，被告雖以伊於直行進入路口前有注意對向來
    車等語置辯，要難認屬實，並不足採。
  (三)本件事故係被害人未依標誌指示在肇事路口直接左轉，被告亦未注意車前狀況，
    致未能及時發現該機車違規轉彎動態，俾能採取必要安全措施所致，事證已臻明
    確，堪予認定。臺北市車輛行車事故鑑定委員會及臺北市政府交通局對本件事故
    之肇因，雖均認定被告涉嫌違反號誌管制，有該二單位所為九十二年六月二十日
    北鑑審字第○九二三○一六四二○○號鑑定意見書、九十二年十月十四日北市交
    五字第○九二三三三一○七○○號函在卷可參（九十二年度偵字第三一一九號卷
    第三十六至三十九、第五十二至五十三頁參照），惟此非但為被告堅詞否認，且
    肇事路口號誌為雙左轉保護四時相運作，和平東路東西向均有左轉專用號誌，斯
    時沿和平東路東西向之直行車均不得通行，有臺北市交通管制工程處九十三年二
    月十七日北市交工控字第○九三三○三八三八○○號函記載明確。被害人雖係在
    肇事路口西往北左轉，惟該車非無可能係在和平東路東西向直行綠燈時直接起步
    違規左轉，尚未能以該機車係在該路口西往北左轉，即謂斯時該路口號誌係處於
    和平東路東西向左轉保護時相，進而推論駕車沿和平東路東往西直行之被告，係
    闖越紅燈前行，是以該等鑑定及覆議意見，均為本院所不採。
  (四)至公訴人另認被告具超速行駛之過失一節。經查：肇事路段速限為時速五十公里
    ，有道路交通事故調查報告表可按。被告於偵、審中分別表明伊於事發之際車速
    為四十幾公里不到五十公里（九十二年偵字第五六七四號卷第十九頁交通事故談
    話紀錄表、第三十八頁訊問筆錄、本院九十三年四月十五日審判筆錄第九頁參照
    ），並未超速行駛。又遍觀全案卷證亦無其他足以判定被告肇事前確實超速行駛
    之跡證，縱然本件肇事二車於事發後均受損極為嚴重，有道路交通事故補充資料
    表及車損照片可佐（九十二年偵字第五六七四號卷第二十一頁、第二十三至二十
    四頁參照），亦僅能證明兩車於事發之際車速均甚快，尚無從遽認被告事發前確
    實超逾速限行車，併予說明。
  (五)綜上所述，被告對本件事故之發生，具有未注意車前狀況之過失，雖被害人對本
    件事故肇致同有過失，惟被告之過失責任尚未能因此而告解免。又被害人確因本
    件事故受傷，雖經送醫急救後仍因傷重延至同年一月二十四日十八時十二分不治
    死亡，業經臺灣臺北地方法院檢察署檢察官督同法醫師相驗明確，有勘驗筆錄、
    相驗屍體證明書、驗斷書在卷可憑（相卷第十四頁、第十八至二十三頁參照）。
    被告之過失行為與被害人之死亡結果間，實有相當因果關係。本件事證明確，被
    告過失犯行洵堪認定，應依法論科。
二、核被告所為，係犯刑法第二百七十六條第一項過失致人於死罪。另被告於上開犯
    行未為任何有偵查犯罪職權之公務員知悉前，不逃避接受裁判，於警員前往傷者
    就醫之醫院處理時，即當場承認為肇事人，有警製自首調查報告表在卷可參，為
    對於未經發覺之罪自首而接受裁判，應依刑法第六十二條前段規定減輕其刑。爰
    審酌被告之過失情節難謂輕微、被害人對本件事故之肇致與有過失、及被告於犯
    後坦認部分犯行，態度難謂不佳，惟迄未賠償被害人家屬之損害等各項情狀，量
    處如主文所示之刑，並諭知易科罰金之折算標準，以資懲儆。
據上論斷，依刑事訴訟法第二百九十九條第一項前段，刑法第二百七十六條第一項、
第六十二條前段、第四十一條第一項前段，罰金罰鍰提高標準條例第一條前段、第二
條，判決如主文。
本案經檢察官蔡秋明到庭執行職務
中　　　華　　　民　　　國　　　九十三　　　年　　五　　月　　二十五　　日
                                        臺灣臺北地方法院交通法庭
                                          審判長  法　官  洪文慧
                                                  法  官  鄧德倩
                                                  法  官  陳婷玉
右正本證明與原本無異。
如不服本判決，應於判決送達後十日內，向本院提出上訴狀。
                                                  書記官  陳弘文
中　　　華　　　民　　　國　　　九十三　　　年　　五　　月　　二十五　　日
附錄本案所犯法條全文：
中華民國刑法第二百七十六條
(過失致死罪)
因過失致人於死者，處二年以下有期徒刑、拘役或二千元以下罰金。
從事業務之人，因業務上之過失犯前項之罪者，處五年以下有期徒刑或拘役，得併科
三千元以下罰金。
